臺灣嘉義地方法院刑事判決　　　　　　　　　　　　　九十一年度訴字第五一三號
　　公　訴　人　臺灣嘉義地方法院檢察署檢察官
　　被　　　告　甲○○　男　五.
　　指定辯護人　本院公設辯護人乙○○
右列被告因強盜案件，經檢察官提起公訴 (九十一年度偵字第五六三二號），本院判
決如左：
    主  文
甲○○竊盜，因脫免逮捕，而當場施以脅迫，累犯，處有期徒刑伍年貳月。
    事  實
一、甲○○前因竊盜、傷害等案件，經本院於民國八十九年四月二十五日，以八十八
    年度易字第一四六六號判決分別量處有期徒刑三月，合併定應執行刑為有期徒刑
    五月，於同年五月三十日確定，入監服刑後於同年十一月六日執行完畢（同年月
    七日出監）。詎仍不知悔悟，復於九十一年八月十六日晚上六時五十分許，騎乘
    其所有未懸車牌之機車，前往嘉義縣義竹鄉○○村○○○段三六五地號丙○○所
    管領之番石榴園內，徒手竊取丙○○所栽植番石榴之際，適為丙○○察覺，乃將
    甲○○所乘機車之輪胎洩氣，預為緝賊；約數分鐘後，甲○○竊得番石榴十九台
    斤裝袋，步出番石榴園外，即為在場守候之丙○○高呼：「你偷我的番石榴」一
    語，甲○○聞後答稱：「沒有」，並騎上機車欲行離去，丙○○見狀，為逮捕現
    行犯，乃以手拉住甲○○所騎機車之後方，甲○○為脫免逮捕，隨即下車追打丙
    ○○，並對丙○○脅迫稱：「你如果不讓我走，我機車內有一把刀，我要拿出來
    殺你」等語，雙方僵持之際，甲○○隨即趁機騎乘機車逃逸，丙○○則騎機車自
    後追趕，適有路人經過，丙○○乃央請路人協助緝捕甲○○及報警，始於同日晚
    上七時許，在義竹鄉龍蛟村宙緯股份有限公司後方之石榴園內逮獲，旋由到場警
    方帶回警局處理，並扣得前開番石榴十九台斤；嗣丙○○並自行於甲○○機車行
    李箱內下層尋獲香蕉刀一支而交由警方扣案處理。
二、案經丙○○訴由嘉義縣警察局布袋分局報由臺灣嘉義地方法院檢察署檢察官偵查
    起訴。
    理  由
一、訊據被告甲○○固不否認確有徒手竊取告訴人丙○○所管領之番石榴十九台斤，
    所騎乘機車行李箱內確實置有香蕉刀一把等事實，惟堅詞否認有何準強盜之犯行
    ，辯稱：伊所攜帶之香蕉刀係用於清理機車火星塞之用，非用之於行竊，又伊竊
    得番石榴後，即騎機車逃逸，嗣因遭人追捕到案，並未對告訴人丙○○追打或脅
    迫云云。但查，被告確實於行竊之後，追打並以言語脅迫告訴人之事實，業據告
    訴人於警詢、檢察官偵訊及本院審理時分別證述及結證明確；被告雖一再否認竊
    盜後之脅迫犯行，然被告既自承所騎機車之輪胎，業已遭人洩氣，並為告訴人抓
    住機車，阻止離去等語，則告訴人既有緝賊之心，果非遭致被告下車施以追打、
    脅迫，何願主動縱放被告！設如有意放手，又豈會於被告乘車離去後，再行騎車
    追躡！再者，被害人確於逮捕被告並交由到場警方處理後，在被告機車行李箱內
    下層找到香蕉刀一把之事實，除亦據告訴人指陳明確外，並為被告供承無訛，是
    倘非被告確有於被害人欲行逮捕時，對被害人恫嚇稱：欲拿機車內小刀傷人等語
    ，被害人焉知機車內放置小刀？又焉有、焉需於被告就擒後，仍自行自被告機車
    內尋得扣案香蕉刀之理？足以推知被害人所指被告對伊脅迫稱：「你如果不讓我
    走，我機車內有一把刀，我要拿出來殺你」等語為真實；徵諸告訴人身高為一五
    六公分、體重六十公斤，較之被告一百六十餘公分，約七十公斤之身裁，顯然居
    於劣勢，足認告訴人指稱畏受追打之詞，應有可採。故告訴人所指遭受被告追打
    、威嚇之情，確非子虛，堪認被告所辯未脅迫被害人云云，顯係卸責之詞，非可
    採信。此外，復有贓物認領保管書、檢察官勘驗筆錄各一件、勘驗照片一幀在卷
    及西瓜刀一支扣案可資佐證，事證明確，被告犯行，堪予認定。
二、被告甲○○於竊盜後，因脫免逮捕，而當場對於被害人施以脅迫，核其所為，係
    犯刑法第三百二十九條之準強盜罪，應依同法第三百二十八條第一項處斷。公訴
    意旨援引最高法院五十一年度台上字第二二八九、七十三年度台上字第八三三號
    判決關於「攜帶兇器之加重竊盜罪，祇以攜帶為已足，原非以使用為必要；又此
    罪僅以攜帶客觀上具有危險性之兇器為加重處罰之要件，行為人主觀上是否僅在
    便利行竊，即或有用以行兇之意思，在所不問」等語之判決意旨，認「被告自承
    於行竊時，所乘機車之行李箱內，置有香蕉刀一把，該刀刀柄為木質，握柄處較
    寬，刀緣處較窄，長度為十四．五公分，刀片部分為單刃刀，研磨鋒利，呈彎狀
    ，表面乾淨無污物，直線長度為一０．五公分等情，為本署檢察官勘驗屬實，並
    製有勘驗筆錄及照片一張附卷可稽，依社會一般觀念，足資對人之生命、身體安
    全構成威脅，客觀上顯然具有危險性，應類屬兇器無疑。雖被告未用之於竊盜，
    但既收置於所乘之隨行機車行李箱內，姑不論其辯稱清理機車火星塞云云，已與
    該刀之現狀不符，容或有之，其持該兇器至行竊之地，主觀上縱非意在便利行竊
    或用以行兇，但於客觀上已具有隨時可藉以行兇之危險性，核與本罪加重處罰之
    立法意旨相合，自當認屬攜帶兇器竊盜。」因認被告犯（準）強盜罪而有刑法第
    三百二十一條第一項（第三款）之情形，應依同法第三百三十條之規定處斷乙節
    ，固非無見；惟按攜帶凶器行竊之所以列為加重竊盜之加重要件，係以行竊時攜
    帶凶器，客觀上即有造成傷害之危險，縱行為人主觀上並無用以行兇之意念，因
    有客觀之危險存在，故列為加重處罰之要件，此觀前開判決意旨亦明；然所謂「
    客觀危險」，仍必以被告「行竊時」之客觀狀態判斷之，倘被告於行竊當時，在
    身上或周遭相當範圍內置有客觀上可供兇器使用之物，因客觀上存在被告隨時可
    能用以傷人之危險，堪認與「客觀危險」之要件相符；至若被告行竊時，身上並
    未攜帶兇器，周遭相當範圍內亦不存在被告隨時可取得之兇器，則客觀上並不存
    在傷人之危險，自難認與攜帶兇器之「客觀危險」要件相當。經查，被告係徒手
    進入蕃石榴園內竊取番石榴之事實，除據被告辯述在卷，並與被害人於檢察官偵
    查時所指述之情節相符，又被害人係於被告就擒後，始自行自被告行李箱內下層
    取出扣案香蕉刀之情，已如前述，顯見被告進入被害人果園「行竊時」，身上及
    周遭，並不存在扣案之香蕉刀，從而即不至發生任何持兇器傷人之客觀危險，應
    認與第三百二十一條第一項第三款所規範之加重要件尚不相當，公訴意旨認被告
    所為該當刑法第三百三十條第一項之要件，容有誤會，起訴法條應予變更。
三、另查，被告前因竊盜、傷害等案件，經本院於民國八十九年四月二十五日，以八
    十八年度易字第一四六六號判決分別量處有期徒刑三月，合併定應執行刑為有期
    徒刑五月，於同年五月三十日確定，入監服刑後於同年十一月六日執行完畢（同
    年月七日出監）之事實，有台灣嘉義地方法院檢察署刑案資料查註記錄表及台灣
    高等法院被告全國前案記錄表各一件在卷可參，其於有期徒刑執行完畢後，五年
    以內，再犯本件有期徒刑以上之刑之罪，為累犯，請依刑法第四十七條之規定加
    重其刑。爰審酌被告多次前案記錄之品行、國小畢業之智識程度、其犯罪之動機
    、徒手竊取番石榴、脅迫行為該當準強盜構成要件之犯罪手段、準強盜犯罪時所
    受之刺激、犯罪對被害人安全及財產所生之危害及犯罪後之態度等諸般情狀，量
    處如主文所示之刑。末查，扣案之香蕉刀一把雖為被告所有，但並未經被告用以
    供犯罪之用之情，已如前述，爰不為沒收之諭知，附此敘明。
據上論斷，應依刑事訴訟法第二百九十九條第一項前段、第三百條，刑法第三百二十
九條、第三百二十八條第一項、第四十七條，判決如主文。
本案經檢察官李文和到庭執行職務
中      華      民      國    九十一    年     十二     月    三十一    日
                                      臺灣嘉義地方法院刑事第三庭
                                          法  官  許  兆  慶
右正本證明與原本無異。
如不服本判決，應於判決送達後十日內，向本院提出上訴狀。
中      華      民      國    九十一    年     十二     月    三十一    日
                                          書記官  洪  麗  惠
附錄法條：刑法
第三百二十九條：
竊盜或搶奪，因防護贓物、脫免逮捕或湮滅罪證，而當場施以強暴脅迫者，以強盜論
。
第三百二十八條第一項：
意圖為自己或第三人不法之所有，以強暴、脅迫、藥劑、催眠術或他法，至使不能抗
拒，而取他人之物或使其交付者，為強盜罪，處五年以上有期徒刑。
